臺灣新竹地方法院民事判決  
110年度簡上字第122號
上  訴  人  蘇美珠  


訴訟代理人  林育瑄律師
            林君鴻律師
被 上 訴人  鄭采瀅  
訴訟代理人  洪大明律師
            黃千玲律師
上列當事人間請求給付票款事件，上訴人對於民國110年9月14日
本院竹北簡易庭110年度竹北簡字第207號第一審判決提起上訴，
本院於民國111年7月27日言詞辯論終結，判決如下：
    主      文
原判決廢棄。
被上訴人在第一審之訴駁回。
第一、二審訴訟費用由被上訴人負擔。
    事實及理由
壹、程序方面：
    按當事人不得於第二審程序提出新攻擊或防禦方法。但如不
    許其提出顯失公平者，不在此限，民事訴訟法第447 條第1
    項第6 款定有明文。此項規定，依同法第436 條之1 第3 項
    規定於簡易訴訟第二審程序準用之。查本件上訴人於提起上
    訴時抗辯：被上訴人所主張之票據給付請求權已罹於時效而
    消滅等語，固屬於第二審程序提出新攻擊或防禦方法，惟因
    時效完成係法有明文賦予債務人得拒絕給付之權利，時效抗
    辯攸關上訴人得否拒絕給付票款，如不許上訴人提出顯失公
    平，自應許其提出此項新防禦方法。（臺灣高等法院暨所屬
    法院95年法律座談會民事類提案第32號審查意見參照）。
貳、實體方面：
一、被上訴人起訴主張：
    上訴人於民國104年9月12日向其借款新臺幣（下同）150萬
    元，並於同日簽發如附表所示票面金額為150萬元之未載到
    期日之本票乙紙（下稱系爭本票），交付被上訴人收執，以
    擔保上開借款，惟經被上訴人催討，未獲上訴人置理，爰依
    票據之法律關係提起本件訴訟等語。並聲明：上訴人應給付
    被上訴人150萬元，及自104年9月12日起至清償日止，按年
    息百分之6計算之利息。
二、上訴人則以：
　  系爭本票未載明到期日，依法見票即付之票款，其時效計算
    ，自發票日即104年9月12日起算，3年間不行使則時效消滅
    ，被上訴人並未曾對上訴人為口頭或書面之請求，然被上訴
    人遲至110年1月15日始聲請支付命令，被上訴人就系爭本票
    之票款請求權已罹於時效而消滅，爰主張時效抗辯，拒絕給
    付等語資為抗辯。
三、原審對於被上訴人之請求，為被上訴人勝訴之判決，命上訴
    人應給付被上訴人150萬元及自104年9月12日起至清償日止
    ，按年息百分之6 計算之利息，並依職權為假執行之宣告。
    上訴人對於原判決不服，提起上訴。並聲明：㈠原判決廢棄
    ；㈡被上訴人在第一審之訴駁回；㈢第一、二審訴訟費用由被
    上訴人負擔。被上訴人答辯聲明：㈠上訴駁回；㈡第一、二審
    訴訟費用由上訴人負擔。 
四、本院之判斷：
    被上訴人主張其執有系爭本票一節，固為上訴人所不爭執，
    而被上訴人依票據之法律關係，請求上訴人給付款項等情，
    則為上訴人所否認，並以前揭情詞置辯，是本件爭點為：被
    上訴人依票據之法律關係，請求上訴人給付票款，有無理由
    ？茲說明如下：
  ㈠按本票未載到期日者，視為見票即付。本票發票人所負責任
    ，與匯票承兌人同。執票人向本票債務人行使追索權時，得
    要求被拒絕承兌或付款之本票金額，如有約定利息者，其利
    息。自到期日起如無約定利率者，依年利6釐計算之利息。
    固分據票據法第120條第2項、第121條、第124條準用第97條
    第1項第1、2款所規定。然按票據上之權利，對匯票承兌人
    及本票發票人，自到期日起算；見票即付之本票，自發票日
    起算；三年間不行使，因時效而消滅。時效完成後，債務人
    得拒絕給付，票據法第22條第1項及民法第144條第1項規定
    甚明。
  ㈡查系爭本票未記載到期日，視為見票即付，而見票即付本票
    ，執票人對發票人之票據上權利，自發票日起算3年間不行
    使，因時效而消滅，已如前述。是系爭本票自上訴人於104
    年9月12日簽發起算，至107年9月11日即滿3年，故被上訴人
    遲至110年1月15日始向本院聲請支付命令請求上訴人給付系
    爭票款，此有支付命令聲請狀所蓋本院收狀章可稽（見促字
    卷第5頁），顯見被上訴人行使系爭本票之票據權利，已逾
    前揭法條所定之時效期間，又被上訴人並未陳明有何中斷時
    效或時效不完成之事由，故不生中斷時效之問題，是上訴人
    抗辯：被上訴人之票據請求權已因罹於時效而消滅，提出時
    效抗辯並拒絕給付，應屬可採。從而，被上訴人依票據之法
    律關係，請求上訴人給付票款，為無理由，不應准許。
五、綜上所述，被上訴人依票據之法律關係，請求上訴人給付15
    0萬元及自104年9月12日起至清償日止，按年息百分之6計算
    之利息，即屬無據，應予駁回。原審為被上訴人勝訴之判決
    ，並依職權為假執行之宣告，容有未洽。上訴意旨指摘原判
    決不當，求予廢棄改判，為有理由，自應由本院予以廢棄改
    判，如主文第2項所示。
六、本件事證已臻明確，兩造其餘主張陳述及所提之證據，經核
    與判決之結果不生影響，爰不逐一論述，併此敘明。
七、據上論結，本件上訴為有理由，依民事訴訟法第436 條之1
    第3 項、第450 條、第78條，判決如主文。
中　　華　　民　　國　　111 　年　　8 　　月　　10　　日
                  民事第一庭審判長法      官  彭淑苑
          
                                  法　    官  張詠晶
　
                                  法　    官  蔡欣怡
以上正本係照原本作成。　　　　　　　　　　　　　　
如對本判決上訴，須於判決送達後二十日內，向本院提出上訴狀
，同時表明上訴理由；如已於本判決宣示後送達前提起上訴者，
應於判決送達後十日內補具上訴理由，上訴僅得以判決適用法規
顯有錯誤為理由，並按他造當事人之人數附繕本。
中　　華　　民　　國　　111 　年　　8 　　月　　11　　日
                                  書  記  官  吳雅真
　
附表:
編號 金額 (新臺幣) 發票日 (民國) 到期日 (民國) 發票人 受款人 票據號碼 1 150萬元 104年9月12日 無記載 蘇美珠 鄭釆瀅 724834